【裁判字號】    98,聲,51
【裁判日期】    980211
【裁判案由】    訴訟救助
【裁判全文】
臺灣高等法院民事裁定                    98年度聲字第51號
聲  請  人  宏胤企業有限公司
法定代理人  甲○○○
上列聲請人因與相對人東亞建築經理股份有限公司、國泰世華商
業銀行股份有限公司間損害賠償事件，聲請訴訟救助，本院裁定
如下：
    主  文
聲請駁回。
    理  由
一、按當事人無資力支出訴訟費用者，依民事訴訟法第107條規
    定，法院固應依聲請准予救助，惟此項請求救助之事由，依
    同法第109條第2項、第284條之規定，應提出能即時調查之
    證據以釋明之。而所謂無資力，係指窘於生活，且缺乏經濟
    信用者而言。又按民事訴訟法第107條第1項規定當事人無資
    力支出訴訟費用者，得聲請訴訟救助，聲請救助依民事訴訟
    法第109條第2項、第284條規定，聲請訴訟救助應提出能供
    即時調查之證據，釋明其無資力支出訴訟費用之事由，故法
    院審核聲請人有無資力支出訴訟費用，專就聲請人提出之證
    據為之；若聲請人並未提出證據，或依其提出之證據，未能
    信其無資力支出訴訟費用之主張為真實，即應駁回其聲請，
    殊無派員另為調查之必要（最高法院18年抗字第260號、26
    年滬抗字第34號、26年度滬抗字第34號判例意旨參照）。
二、經查，本件聲請人僅於書狀中記載聲請人前因與訴外人廣昌
    開發建設股份有限公司（下稱廣昌公司）間請求返還價金事
    件，已耗費訴訟費用新台幣（下同）51萬6,112元及利息（
    見本院卷第5頁之裁定），且所支付購買預購屋價金及賠償
    金為3,916萬元，更因相對人之不法而無從分配，現面臨金
    融海嘯風暴，聲請人現實無籌措款項以支出訴訟費用之信用
    技能，此為無資力支出訴訟費用，且聲請人並非顯無勝訴之
    望云云。惟查，本件聲請人訴請相對人應連帶給付6,000萬
    元及利息，則本件訴訟標的金額為6,000萬元，應徵收第一
    審裁判費54萬元，聲請人已如數繳納該裁判費，有自行收納
    款項統一收據可稽（見原法院97年度重訴字第184號卷第4頁
    --影本附於本院卷第10頁）。聲請人既已如數繳納第一審裁
    判費，顯非無資力支出訴訟費用之人。雖聲請人提出其與訴
    外人廣昌公司間請求返還價金事件之訴訟，已耗費訴訟費用
    51萬6,112元及利息之裁定，然該訴訟與本件無涉。且聲請
    人提起上訴時，未能提出其他能即時調查之證據釋明其經濟
    狀況復有重大之變遷，而無法釋明其無資力支出本件第二審
    訴訟費用81萬元，則其聲請訴訟救助，於法自有未合。況聲
    請人之資本額為2,700萬元（見本院卷第11頁之資料）。揆
    諸前開說明，聲請人本件聲請即屬無從准許，爰裁定如主文
    。
中    華    民    國    98    年    2     月    11    日
                  民事第七庭
                        審判長法  官  鄭三源
                              法  官  邱  琦
                              法  官  王聖惠
正本係照原本作成。
如不服本裁定，應於收受送達後10日內向本院提出抗告狀，並應
繳納抗告費新台幣1,000元。
中    華    民    國    98    年    2     月    11    日
                              書記官 陳樂觀

司法院資訊處製作；財團法人民間司法改革基金會備份。
